【裁判字號】    90,交抗,589
【裁判日期】    901231
【裁判案由】    違反道路交通管理處罰條例
【裁判全文】
臺灣高等法院交通事件裁定                          九十年度交抗字第五八九號
    抗告人即
    受處分人  甲○○
右抗告人因違反道路交通管理處罰條例案件，不服臺灣臺北地方法院中華民國九十年
十一月三十日裁定（九十年度交聲字第六六四號），提起抗告，本院裁定如左：
    主  文
抗告駁回。
    理  由
一、按「道路交通安全規則」第二條第一項第一款及「道路交通管理處罰條例」第三
    條第八款均明文規定，有關道路交通管理法規中所稱之「汽車」包含「機器腳踏
    車」。又，汽（機）車駕駛人駕駛汽（機）車，應遵守道路交通標誌、標線、號
    誌之指示。且，汽（機）車駕駛人，駕車行經有燈光號誌管制之交岔路口闖紅燈
    者，處新臺幣一千八百元以上三千六百元以下罰鍰，並記違規點數三點，道路交
    通安全規則第九十條前段，道路交通管理處罰條例（民國九十年一月十七日公布
    修正前標準）第五十三條及第六十三條第一項第三款，亦分別定有明文。
二、經查，本件抗告人即受處分人甲○○於民國（下同）八十九年七月廿二日下午三
    時五十五分許，騎乘車牌GKL-552 號重型機器腳踏車，沿臺北市○○路○段由東
    往西方向行駛，途經信義路五段九十一巷前設有行車管制號誌交岔路口（巷口）
    ，明知其面對遵行方向之號誌係禁止車輛通行，不得超越停止線或進入路口之「
    圓形紅燈」行車管制號誌，竟不遵守該行車管制號誌之指示，逕自駕車闖紅燈超
    越停止線進入路口直向行駛，為臺北市政府警察局南港分局交通分隊執勤員警鄭
    志成攔停制止，以其有違反行為時「道路交通管理處罰條例」第五十三條規定之
    行為掣單舉發，指定應到案日期為八十九年八月六日後，當場交付予違規駕駛人
    甲○○簽收，有臺北市政府警察局北市警交大字第ABU285496 號舉發違反道路交
    通管理事件通知單影本一件附在原法院卷第九頁可證。嗣因受處分人甲○○未依
    規定於應到案日期前自動繳納罰鍰，亦未依規定到案聽候裁決，遲至八十九年九
    月十一日始具狀向原處分機關即臺北市交通事件裁決所提出申訴；經原處分機關
    請舉發單位臺北市政府警察局南港分局調查結果，仍認受處分人確有前揭違規行
    為，乃於八十九年十月廿四日依行為時道路交通管理處罰條例第五十三條、第六
    十三條第一項第三款，及違反道路交通管理事件統一裁罰標準及處理細則第四十
    四條第一項之規定，裁處受處分人罰鍰新臺幣三千六百元並記違規點數三點之處
    分，亦有臺北市政府交通事件裁決所違反道路交通管理事件裁決書，及臺北市政
    府警察局南港分局八十九年十月六日北市警南分交字第八九六二○三九八○○號
    書函影本各一件附在原法院卷第十一頁、第十五頁可稽。受處分人甲○○雖矢口
    否認有騎乘機車闖越紅燈之行為，在原法院辯稱：伊僅係騎乘機車搶黃燈而非闖
    紅燈，簽收舉發違反道路通管理事件知單時並未詳閱內容即簽名；且伊迄未收到
    處分機關之裁決書，豈可認定逾期而加倍處罰？況伊有中度精神障礙，領有身心
    障礙手冊云云。在抗告意旨中則辯稱：本件舉發違反道路交通管理事件通知單並
    未在旁記載處罰金額，應到日期欄雖記載八十九年八月六日，但未在上端左角「
    須至應到案處所聽候裁決」欄前之小方塊內劃上「v」勾號，又未載明應到何處
    所聽候裁決，其應注意事項第三項亦載明「逾期不到案逕行裁決之」，伊認為有
    待裁決所之裁決，其理至明；受處分人從未收到裁處一千八百元之裁決書，何來
    逾期未繳而應加倍處罰之理等語。
三、惟查；
  (一)交通警員掣單舉發違反道路交通管理處罰條例所列之違規事實，本質上屬行政處
    分之性質，係公務員基於職務上權力，依法就特定之具體事件所為具有公法上效
    果之單方行政行為；本件既未查有其他積極證據足認舉發本案之警員有何虛偽登
    載不實之情事，基於公務員為公法上行為具有公信力之原則，該行政處分自應被
    推定為真正。況且，受處分人甲○○於前揭時地騎乘機車闖越紅燈時為警攔停制
    止，並掣單舉發時，在當場舉發之違反道路交通管理事件通知單上已明確記載違
    規事實為「闖紅燈」，旋即交付予受處分人甲○○簽名收受，有該舉發違反道路
    交通管理事件通知單影本一件附在原法院卷第九頁可參。以該違規事實之記載簡
    單明確，僅有：「闖紅燈」三字，其意義一望即知，自不容受處分人於事後任意
    得以「簽收違規舉發通知單時未詳閱內容即簽名」云云為由，即得卸免其交通違
    規之責任。
  (二)本件執勤警員於欄停掣單舉發時，已在舉發件知單上違規事實欄明確記載「闖紅
    燈」；在「應到案日期欄」記載「八十九年八月六日前」；在舉發違反法條」欄
    記載「道路交通管理處罰條例第五十三條」；在「應到案處所」欄記載「北市交
    通事件裁決所」後，當場交付予違規駕駛人甲○○簽收，有臺北市政府警察局北
    市警交大字第ABU285496號舉發違反道路交通管理事件通知單影本一件在卷可查
    （見原法院卷第九頁）；而關於違反道路交通管理處罰條例第五十三條之行為，
    其應處罰之金額，在該條例內亦有明定。再依通知單上應注意事項第三項所載「
    ... 須依應到案日期、處所，持本通知單到案聽候裁決，逾期不到案，逕行裁決
    之」，更可得知受處分人若未自動繳納罰鍰，則應依前述應到案時間、處所聽候
    裁決處罰；果若逾期不到案，則處分機關即得「逕行裁決之」。本件受處分人所
    指，本件舉發違反道路交通管理事件通知單並未在旁記載處罰金額，未在「須至
    應到案處所聽候裁決」欄前勾註，又未載明應到何處所聽候裁決，其應注意事項
    第三項亦載明「逾期不到案逕行裁決之」，伊認為有待裁決所之裁決乙節；自無
    理由，而不足採。
  (三)次按違反道路交通管理事件行為人未依規定自動繳納罰鍰，或未依規定到案聽候
    裁決者，處罰機關即一律依標準表規定之金額處以罰鍰，此屬法律授權管理機關
    就裁罰事宜所訂定之裁量標準，其罰鍰之額度並未逾越法律明定得裁罰之上限，
    且寓有避免各行政機關於相同事件恣意為不同裁罰之功能，自非法所不許。又，
    處理違反道路交通事件之程序及統一裁罰標準依本細則之規定辦理。前項統一裁
    罰標準，如附件違反道路交通管理事件統一裁罰標準。違反道路交通管理事件行
    為人，未依規定自動繳納罰鍰，或未依規定到案聽候裁決，處罰機關應於二個月
    內依標準表逕行裁決之。違反道路交通管理事件統一裁罰標準及處理細則第二條
    、第四十四條第一項分別定有明文。另依違反道路交通管理事件統一裁罰標準所
    載，機器腳踏車駕駛人，行經有燈光號誌管制之交岔路口闖紅燈，期限內繳納或
    到案聽候裁決者，處罰鍰新臺幣一千八百元；逾越繳納期限或逕行裁決處罰者，
    處罰鍰新臺幣三千六百元（九十年一月十七日修正前標準）。而本件違反道路交
    通管理事件通知單上亦有記載注意事項「本單經勾記『須至應到案處所聽候裁決
    』者，須依應到案日期、處所，持本通知單到案聽候裁決，逾期不到案，逕行裁
    決之」云云，受處分人自無從諉為不知。乃受處分人竟未於應到案日期「八十九
    年八月六日前」繳納，或到案聽候裁決；則依違反道路交通管理事件統一裁罰標
    準逾越繳納期限或逕行裁決處罰者，處罰鍰新臺幣三千六百元，自無不合。因之
    ，受處分人所辯：伊迄未收到裁決書，豈可認定逾期而加倍處罰等語，亦無理由
    ，而不足採。
  (四)又查，受處分人甲○○所提出之身心障礙手冊，係於本件違規行為後，至九十年
    三月十三日始行鑑定發給（見原法院卷第三十三頁）。該鑑定之時間，經核與本
    件違規行為日期（八十九年七月廿二日），相隔已有七個月之久，尚不得執以為
    解免本件交通違規責任之合法理由。受處分人所辯各節，均無足採；其有於前揭
    時地騎乘GKL-552號重型機器腳踏車闖紅燈之違規行為，已堪認定。
四、另查，受處分人甲○○違規後，道路交通管理處罰條例第五十三條已於九十年一
    月十七日經總統公布修正，依新修正處罰條例第五十三條之規定，已提高罰鍰金
    額為新臺幣一千八百元以上五千四百元以下，並自同年六月一日起施行；惟因交
    通違規裁罰案件之性質，係道路交通主管機關本於職權，就個別交通違規行為所
    為裁罰之決定，而對外直接發生法律效果之單方行政行為，依實體從舊、程序從
    新之原則，本件自仍應適用行為時即修正前之道路交通管理處罰條例」第五十三
    條規定處罰。原法院因認：「原處分機關依行為時違反道路交通管理事件統一裁
    罰標準及處理細則第四十四條第一項及裁罰標準表、道路交通管理處罰條例第五
    十三條及第六十三條第一項第三款等規定，從重裁處新臺幣三千六百元罰鍰並記
    違規點數三點之處分，核無違誤」云云，駁回受處分人之異議，核無不合。受處
    分人提起本件抗告，仍執前詞指摘原法院裁定不當，並無理由，應予駁回。
五、據上論結，應依道路交通案件處理辦法第二十六條，刑事訴訟法第四百十二條，
    裁定如主文。
中      華      民      國    九十      年     十二     月    三十一    日
                              臺灣高等法院交通法庭
                                  審判長法  官  劉  景  星
                                        法  官  陳  志  洋
                                        法  官  陳  博  志
右正本證明與原本無異。
不得再抗告。
                                        書記官  陳  嘉  文
中      華      民      國      九十一   年   一      月     八         日


司法院資訊處製作；財團法人民間司法改革基金會備份。
